【裁判字號】    89,自,375
【裁判日期】    901221
【裁判案由】    詐欺
【裁判全文】
臺灣臺南地方法院刑事判決
    自  訴  人  甲○○
    被      告  乙○○
右列被告因詐欺案件，經自訴人向本院提起自訴，本院判決如左：
    主  文
乙○○連續意圖為自己不法之所有，以詐術使人將本人之物交付，處有期徒刑肆月，
如易科罰金，以佰元折算壹日。
    事  實
一、乙○○明知其無給付貨款之能力，竟基於意圖為自己不法所有之概括犯意，在民
    國（下同）八十八年六月間，連續數次向設於台南市○○○路○段二九０號之「
    林家木材行」之負責人甲○○佯稱：其有付款之能力，欲購買該行之裝潢材料及
    木材製品等語，甲○○不疑有詐，遂依約定而自八十八年六月二日起，至八十八
    年六月二十五日止，多次交付裝潢材料及木材製品予乙○○，乙○○亦於交付貨
    物時，分次交付由乙○○簽發而付款人為台北銀行台南分行，發票日分別為八十
    八年九月三十日、八十八年十月三十一日，面額分別為新台幣（下同）四萬二千
    元、三萬五千元、三萬八千六百九十五元之支票三張（以下簡稱系爭支票）予甲
    ○○，甲○○因信賴系爭支票之付款能力而予收受。惟屆期經甲○○提示，均因
    存款不足或拒絕往來戶之理由而遭退票，嗣雖經甲○○多次向乙○○催討，但乙
    ○○均避不見面，乙○○因此詐得甲○○所有而價值合計為十一萬五千六百九十
    五元之裝潢材料及木材製品。
二、案經甲○○向本院提起自訴。
    理  由
一、訊據被告乙○○對於右揭其簽發系爭支票向自訴人甲○○購買裝潢材料及木材製
    品，屆期經提示系爭支票而遭退票之事實固不諱言，惟否認有詐欺之犯行，辯稱
    ：其自八十七年以來與甲○○即有買賣之交易，在八十八年六月之前其均有給付
    貨款，而其於八十八年六月間購貨而簽發之系支票純係因他人欠其款項，其週轉
    不靈，始被退票並被列為拒絕往來戶，但其並無詐欺之意等語。
二、經查：
（一）被告乙○○所簽發而發票日分別自八十七年十一月五日起至八十八年十一月一
      日止之支票中合計多達二十張有遭退票之紀錄，而退票之面額合計亦高達一百
      八十三萬零九百四十六元，雖其中發票日自八十七年十一月五日起至八十八年
      九月日止而面額合計為八十二萬五千四百十五元之支票七張已註銷退票紀錄，
      但其餘發票日自八十八年九月十日起至八十八年十月三十一日止而面額合計為
      一百零五萬五千五百三十一元之支票十三張均仍未註銷退票紀錄，有台南市票
      據交換所函文一份可參。且被告於八十八年十月十五日即被公告拒絕往來戶，
      亦有台北銀行台南分行函文一份可憑。足見被告自八十七年十一月五日起，甚
      或更早之前，財務狀況已屬不佳，否則，亦不會有多張支票遭退票，且迄今又
      未能償清自訴人之貨款。又被告係於八十八年六月間向自訴人購貨，而系爭支
      票之發票日又係八十八年九月三十日及八十八年十月三十一日，其間僅相距三
      、四個月，換言之，被告應在購貨後之三、四個內籌足款項以償清貨款才是。
      惟其非但未籌足款項，甚且另行簽支票十六張之多，面額合計亦高達一百三十
      一萬五千二百二十六元。由此可知，被告不自忖清償能力是否足夠，卻大量簽
      發支票以供使用，顯然抱著反正已無財產，若遭退票，對之又能奈何之「債多
      不愁」之心態。若謂被告向自訴人購貨之時，主觀上無為自己不法所有之意圖
      ，孰能自信？又縱被告所言其自八十七年以來即向自訴人購貨，且在八十八年
      六月前之貨款均有給付一節不虛，但至多僅能證明被告於八十八年六月之前無
      為自己不法所有之意圖而已，但不能作為於八十八年六月間購貨即無此意圖。
      否則，不啻只要曾給付貨款，即嗣後終身免除詐欺罪責之不合理情形？應認被
      告於八十八年六月購貨時，主觀上確有為自己不法所有之意圖無疑。
（二）按商場上常有買受人以遠期支票抵付貨款而出賣人亦願意收受之交易習慣，此
      多半係一般人對於支票仍存有相當程度之信賴感，否則，出賣人於交付貨物時
      ，僅可要求買受人同時給付現金即可。故若買受人以遠期支票抵付貨款，嗣支
      票因存款不足、拒絕往來戶等原因而遭退票，即可認買受人係利用出賣人對於
      支票信賴之心理而以支票作為施用詐術之工具，使出賣人陷於錯誤而交付貨物
      。故被告交付系爭支票三張予自訴人以抵付貨款，竟然每張支票均遭退票，被
      告豈可以週轉不靈為藉口？益見被告客觀上亦有以系爭支票作為施用詐術之工
      具，使自訴人陷於錯誤而交付貨物無訛，
三、綜上所述，被告所辯，無非係卸責之詞，應不足採。此外，復有系爭支票、退票
    理由單等各三張、收據十二張、估價單一張可憑，被告犯行應予認定。
四、核被告所為，係犯刑法第三百三十九條第一項詐欺取財罪。又被告先後數次行為
    ，時間緊接，犯罪構成要件相同，顯係基於概括之犯意為之，應依連續犯之規定
    ，以一罪論，並加重其刑。爰審酌被告犯罪之動機、目的、手段、詐取之財物合
    計為十一萬五千六百九百九十五元，但已償還部分款項，所造成危害尚非十分鉅
    大，且無犯罪前科紀錄，有臺灣高等法院被告全國前前案紀錄表一份可稽等一切
    情狀，量處如主文所示之刑，並諭知易科罰金之折算標準。
據上論斷，應依刑事訴訟法第三百四十三條、第二百九十九條第一項前段，刑法第五
十六條、第三百三十九條第一項、第四十一條第一項前段，罰金罰鍰提高標準條例第
一條前段、第二條判決如主文。
中    華    民    國      九十      年      十二      月      廿一      日
                                臺灣臺南地方法院刑事第五庭
                                    法  官  彭  振  湘
右正本證明與原本無異。
如不服本判決，應於判決送達後十日內，向本院提出上訴狀（須附繕本）。
                                    書記官  汪  姿  秀
中    華    民    國      九十      年      十二      月      廿一      日
附錄本案論罪科刑法條全文：
刑法第三百三十九條第一項：
意圖為自己或第三人不法之所有，以詐術使人將本人或第三人之物交付者，處五年以
下有期徒刑、拘役或科或併科一千元以下罰金。


司法院資訊處製作；財團法人民間司法改革基金會備份。
